臺灣臺南地方法院刑事判決
109年度交訴字第182號
公  訴  人  臺灣臺南地方檢察署檢察官
被      告  甘紹彥


上列被告因公共危險等案件，經檢察官提起公訴（109年度偵字
第7681號），本院判決如下：
    主  文
甘紹彥被訴肇事逃逸部分無罪。
被訴過失傷害部分公訴不受理。
    理  由
壹、無罪部分（肇事逃逸）：
一、公訴意旨略以：被告甘紹彥於民國109年1月8日6時58分許，
    騎乘不知情之朱西所有之車牌號碼000-000號普通輕型機車
    ，自臺南市○○區○○○路000○0號前，起駛擬進入中正北路西向
    東方向車道時，本應注意起駛前應禮讓行進中之車輛先行，
    而依當時天氣晴、日間自然光線、柏油路面乾燥無缺陷、無
    障礙物、視距良好，並無不能注意之情事，竟未讓行進中之
    車輛先行即貿然右轉駛入中正北路，適沈佳蕙騎乘車牌號碼
    000-000號普通重型機車沿中正北路西向東方向車道直行至
    該處，雙方閃避不及，因而發生碰撞，致沈佳蕙人車倒地，
    並因而受有右上臂擦傷、右手擦傷、左肘擦傷、左膝挫擦傷
    等傷害。詎甘紹彥肇事後，已預見沈佳蕙極可能因此受傷，
    惟未趨前確認沈佳蕙所受傷勢狀況，竟基於肇事逃逸之不確
    定故意，未報警並留在現場等待警察、救護人員抵達處理，
    亦未為任何救助行為或告知其年籍資料與聯絡方式，即逕自
    騎乘上開機車離開現場。嗣經警據報調閱路口監視器，始循
    線查獲，因認被告涉有刑法第185條之4之肇事致人傷害逃逸
    罪嫌等語。
二、犯罪事實應依證據認定之，無證據不得認定犯罪事實；不能
    證明被告犯罪者，應諭知無罪之判決；檢察官就被告犯罪事
    實，應負舉證責任，並指出證明之方法，刑事訴訟法第154
    條第2項、第301條第1項、第161條第1項定有明文。因此，
    檢察官對於起訴之犯罪事實，應負提出證據及說服之實質舉
    證責任。其所提出之證據，無論其為直接或間接證據，均須
    達於通常一般人均不致有所懷疑，而得確信其為真實之程度
    ，始得據為有罪之認定，若其關於被告是否犯罪之證明未能
    達此程度，而有合理性懷疑之存在，致使無法形成有罪之確
    信，根據「罪證有疑，利於被告」之證據法則以及無罪推定
    之原則，自應為被告無罪判決之諭知，最高法院著有29年度
    上字第3105號、40年度台上字第86號、76年度台上字第4986
    號、92年度台上字第128 號判決意旨可資參照。再告訴人之
    告訴，係以使被告受刑事訴追為目的，是其陳述是否與事實
    相符，仍應調查其他證據，以資審認，最高法院52年度上字
    第1300號判決亦可供參。
三、公訴意旨認被告涉有上開犯行，無非係以被告於偵查時之供
    述、證人即告訴人沈佳蕙於警詢及偵查中之證述、證人朱西
    於警詢中之證述、道路交通事故現場圖、道路交通事故調查
    報告表㈠㈡、道路交通事故現場暨車損照片10張、路口監視錄
    影翻拍擷取連續畫面6張、車輛詳細資料報表、臺南市立安
    南醫院診斷證明書1 紙、臺南市車輛行車事故鑑定委員會10
    9年8月24日南市交鑑字第1091037505號函附之南鑑0000000
    案鑑定意見書1份等資料為其主要論據。訊據被告堅詞否認
    有何肇事致人傷害逃逸之犯行，辯稱：對方是從後面沒有注
    意撞到我等語。
四、經查被告於上揭時、地騎乘車牌號碼000-000號普通輕型機
    車與告訴人所騎乘之車牌號碼000-000號普通重型機車發生
    碰撞，致告訴人倒地受有前揭傷害，此為被告所不爭執，核
    與告訴人於警詢、偵查及本院審理時證述之情節相符，復有
    公訴人所指之上開證據在卷可稽，此部分應堪信為真實。從
    而本件主要爭執點在於：被告當場知悉有交通事故、告訴人
    跌倒後，是否知悉係因自己肇事而故意逃離現場？經查：
㈠、現場監視錄影畫面經本院勘驗結果如下：
  ⒈勘驗檔案：ch03光碟
　  播放時間00：00：00至00：00：36
┌────────┬─────────────┐
│光碟播放時間    │勘驗內容                  │
├────────┼─────────────┤
│00：00：02      │被告騎乘機車自監視器畫面左│
│　　至          │側之路邊往機車道方向行駛。│
│00：00：06　　　│被告機車車頭與另一台白色機│
│                │車發生碰撞，白色機車往左邊│
│                │閃過，被告機車倒地，被害人│
│                │騎機車自後側駛來，被告跌出│
│                │監視器畫面外。            │
├────────┼─────────────┤
│00：00：07      │被告機車倒地。            │
│  至            │                          │
│00：00：12      │                          │
├────────┼─────────────┤
│00：00：13      │被告抬正倒地之機車，開始收│
│　　至          │拾掉落地上之物並放回機車前│
│00：00：36      │方腳踏墊後發動機車駛離監視│
│                │器畫面。                  │
└────────┴─────────────┘
2.勘驗檔案：ch04光碟播放時間00：00：00至00：00：40
┌────────┬─────────────┐
│光碟播放時間    │勘驗內容                  │
├────────┼─────────────┤
│00：00：00      │被害人騎乘白色機車摔倒。  │
│　　至          │                          │
│00：00：06　　　│                          │
├────────┼─────────────┤
│00：00：07      │被害人坐在白色機車旁，穿紅│
│  至            │色短袖上衣之男子走過去與被│
│00：00：33      │害人交談，並幫忙放置交通錐│
│                │。                        │
├────────┼─────────────┤
│00：00：34      │被告騎乘機車出現在監視器左│
│　　至          │下方，隨後駛離監視器畫面。│
│00：00：40      │                          │
└────────┴─────────────┘
 ㈡.就上開現場監視器畫面光碟勘驗可知，被告騎乘機車自路邊
    起駛往機車道方向行駛，嗣被告機車車頭與另一台白色機車
    碰撞時，告訴人騎乘之機車距離被告機車至少有1個自小客
    車車身距離，嗣被告機車倒地，告訴人騎乘機車自後側駛來
    ，被告跌出監視器畫面外，此有上開勘驗結果及監視器畫面
    截圖2紙在卷可稽（見院卷頁169），且證人沈佳蕙於本院審
    理證述時亦不否認，並證稱：「我只知道我就是跌出去而已
    。我不太記得，我只知道我那時候就出去了這樣。我不知道
    撞到被告的人，還是要閃避他」等語（見院卷頁156至160）
    。由此足知，被告雖起駛右轉未讓行進中車輛先行，而先與
    他車（即監視器畫面第一台白車）碰撞後始倒地，告訴人騎
    乘機車自後駛來，閃避不及摔倒在地，致受有右上臂擦傷、
    右手擦傷、左肘擦傷、左膝挫擦傷等情。且被告於109年6月
    15日檢察官訊問時亦供稱：「（問：為何會發生碰撞？）是
    對方從後面撞我，我沒有事，我就把機車牽起來去工作了。
    （問：發生事故後，你如何處理？）當時是對方撞我，我沒
    有想那麼多，我看對方也沒什麼事，有人幫她叫救護車，我
    趕著去工作。」等語（見7681號偵卷頁45），顯見被告主觀
    上認定是遭對方（即告訴人）所駕之車輛撞到，自難認被告
    有何肇事致人受傷而逃逸之主觀犯意存在。　
 ㈢.司法院大法官於108年5月31日作成釋字第777 號解釋，宣告
    ：「（刑法第185 條之4 中）有關「肇事」部分，可能語意
    所及之範圍，包括『因駕駛人之故意或過失』或『非因駕駛人
    之故意或過失』（因不可抗力、被害人或第三人之故意或過
    失）所致之事故，除因駕駛人之故意或過失所致之事故為該
    條所涵蓋，而無不明確外，其餘非因駕駛人之故意或過失所
    致事故之情形是否構成『肇事』，尚非一般受規範者所得理解
    或預見，於此範圍內，其文義有違法律明確性原則，此違反
    部分，應自本解釋公布之日起失其效力。」依上開解釋意旨
    ，成立肇事逃逸罪者，必以駕車離開現場之駕駛人，對於造
    成他人死傷之交通事故有故意或過失者，方足當之。本案並
    無證據足認被告故意導致告訴人之傷害，亦無從認定被告對
    於與告訴人發生本案交通事故有明確認知，則被告雖於交通
    事故發生後駕車離開現場，依據前開解釋意旨，亦不能論以
    刑法第185 條之4 肇事逃逸罪責。
五、綜上所述，本案依卷內相關積極證據資料，固足證被告確有
    於上開時、地與告訴人發生碰撞，告訴人受有上開傷害，被
    告逕自離開事故現場之事實，然無法證明被告主觀上認識其
    自身有肇事責任，並致人受傷之事實，仍進而決意逃離肇事
    現場之犯行，故無法使本院形成被告確有前揭肇事逃逸犯行
    之確信，而有合理之懷疑存在，是既不能證明被告犯罪，依
    前揭法條規定及判例意旨說明，自應諭知被告無罪之判決。
     
貳、公訴不受理部分：
一、公訴意旨略以：被告於109年1月8日6時58分許，騎乘不知情
    之朱西所有之車牌號碼000-000號普通輕型機車，自臺南市○
    ○區○○○路000○0號前，起駛擬進入中正北路西向東方向車道
    時，本應注意起駛前應禮讓行進中之車輛先行，而依當時天
    氣晴、日間自然光線、柏油路面乾燥無缺陷、無障礙物、視
    距良好，並無不能注意之情事，竟未讓行進中之車輛先行即
    貿然右轉駛入中正北路，適沈佳蕙騎乘車牌號碼000-000號
    普通重型機車沿中正北路西向東方向車道直行至該處，雙方
    閃避不及，因而發生碰撞，致沈佳蕙人車倒地，並因而受有
    右上臂擦傷、右手擦傷、左肘擦傷、左膝挫擦傷等傷害，因
    認被告此部分係犯刑法第284條前段之過失傷害罪嫌等語。
二、按告訴乃論之罪，告訴人於第一審辯論終結前得撤回其告訴
    ，又告訴經撤回者，應諭知不受理之判決，並得不經言詞辯
    論為之，刑事訴訟法第238條第1項、第303條第3款、第307
    條分別定有明文。
三、查本件告訴人提告被告過失傷害案件，公訴人認係觸犯刑法
    第284條前段之罪，依同法第287條之規定，係告訴乃論之罪
    。因告訴人於110年3月4日撤回本件過失傷害告訴，有刑事
    撤回告訴狀在卷可憑（見院卷頁175），揆諸前開說明，爰
    就被告本件被訴過失傷害部分，諭知不受理之判決。
據上論斷，應依刑事訴訟法第301條第1項、第303條第3款、第30
7條，判決如主文。
本案經檢察官陳奕翔提起公訴，檢察官羅瑞昌到庭執行職務
中　　華　　民　　國　　110 　年　　3 　　月　　24　　日
              刑事第三庭  審判長  法  官  陳本良 
　
                                  法  官  陳郁婷
　
                                  法  官  張  菁
以上正本證明與原本無異。
如不服本判決應於收受本判後20日內向本院提出上訴書狀，並應
敘述具體理由。其未敘述上訴理由者，應於上訴期間屆滿後20日
內向本院補提理由書狀（均須按他造當事人之人數附繕本）「切
勿逕送上級法院」。
                                   書記官 蔡佳玲
中　　華　　民　　國　　110 　年　　3 　　月　　24　　日